【裁判字號】    97,上訴,1966
【裁判日期】    980401
【裁判案由】    違反毒品危害防制條例
【裁判全文】
臺灣高等法院高雄分院刑事判決        97年度上訴字第1966號
上  訴  人
即  被  告  甲○○
選任辯護人  李靜怡律師
上列上訴人因違反毒品危害防制條例案件，不服臺灣屏東地方法
院97年度訴字第977 號中華民國97年11月18日第一審判決（起訴
案號：臺灣屏東地方法院檢察署97年度偵字第3303號），提起上
訴，本院判決如下：
    主  文
上訴駁回。
    事  實
一、甲○○（綽號「庭仔」）明知甲基安非他命業經政府公告為
    毒品危害防制條例第2 條第2 項第2 款之第二級毒品，不得
    非法持有、販賣，竟基於意圖販賣第二級毒品甲基安非他命
    牟利之犯意，先以不詳方式取得甲基安非他命（尚無證據證
    明其係意圖販賣而販入），適黃明光於民國97年3 月11日下
    午1 時21分許，以門號0000000000號行動電話撥打甲○○所
    有之門號0000000000號行動電話（該行動電話係他人申請，
    再由甲○○向他人購得使用），表示欲向甲○○購買甲基安
    非他命，甲○○即應允之，黃明光旋即前往屏東縣屏東市○
    ○路72號甲○○住處門口，甲○○遂與黃明光約定以新臺幣
    （下同）9,000 元之價格出售重約1 錢之甲基安非他命予黃
    明光，惟當時僅先將數量不詳之甲基安非他命1 小包交付予
    黃明光，黃明光亦僅先支付5,000 元價金予甲○○，並約定
    當晚再交付其餘甲基安非他命及價金；黃明光購得上開甲基
    安非他命後，旋於同日下午2 時許，在其住處房間內，將上
    開甲基安非他命置入玻璃球吸食器內，用火燒烤後，施用產
    生之煙霧一口後，發現該甲基安非他命竟產生惡臭、品質甚
    差，旋於同日下午2 時5 分許，撥打甲○○上開行動電話，
    告知甲○○此事，並要求退還2,000 元，甲○○乃於翌日透
    過其與黃明光之友人乙○○退還1,500 元予黃明光，甲○○
    因此僅獲利3,500 元，且亦未再交付其餘甲基安非他命予黃
    明光。嗣警方於97年5 月16日下午3 時許，持搜索票，至甲
    ○○上開住處進行搜索，查扣其所有供本件販賣毒品所用之
    上開NOKIA 牌門號0000000000號之行動電話1 支，及與本案
    無關之附表所示之物，而循線查知上情。
二、案經高雄市政府警察局三民第二分局移送臺灣屏東（原審判
    決誤載為高雄，應予更正）地方法院檢察署檢察官偵查起訴
    。
    理  由
壹、程序部分：
一、按被告以外之人於檢察事務官、司法警察官或司法警察調查
    中所為之陳述，與審判中不符時，其先前之陳述具有較可信
    之特別情況，且為證明犯罪事實存否所必要者，得為證據，
    刑事訴訟法第159 條之2 定有明文。是依本條規定，被告以
    外之人於檢察事務官、司法警察（官）調查時所為之陳述，
    屬傳聞證據，依同法第159 條第1 項規定，本無證據能力，
    必具備「可信性」及「必要性」二要件，始例外得適用上開
    第159 條之2 規定，認有證據能力，而得採為證據。此之「
    必要性」要件，必須該陳述之重要待證事實部分，與審判中
    之陳述有所不符，包括審判中改稱忘記、不知道等雖非完全
    相異，但實質內容已有不符者在內，且該審判外之陳述，必
    為證明犯罪之待證事實存在或不存在所不可或缺，二者兼備
    ，始足當之。故此所謂「為證明犯罪事實存否所必要者」，
    既必須達不可或缺之程度，自係指就具體個案案情及相關卷
    證判斷，為發現實質真實目的，認為除該項審判外之陳述外
    ，已無從再就同一供述者取得與其上開審判外陳述相同供述
    內容，倘以其他證據代替，亦無從達到同一目的之情形而言
    （最高法院95年度台上字第4414號判決意旨參照）。另「可
    信性」要件，乃指陳述係在特別可信為真實之情況下所為者
    而言，例如被告以外之人出於自然之發言，或違反自己利益
    之陳述等特別情形均屬之（最高法院95年度台上字第5740號
    判決意旨參照）。被告之辯護人主張：證人黃明光於警詢時
    之陳述，為被告以外之人於審判外之陳述，無證據能力云云
    。查證人黃明光關於支付被告購買甲基安非他命之價金額之
    事實，其於警詢時之陳述與原審審理時所證，並不相符，故
    其於警詢時之陳述，為證明被告犯罪事實存否所必要，且其
    於警詢時之陳述，並未主張有何出於強暴脅迫之情事，而無
    證據足證上開陳述係出於非任意性，故認其於警詢時之陳述
    ，應係出於自然之發言，其於警詢時之陳述應「具有較可信
    之特別情況」，依上開說明，其警詢筆錄，有證據能力。
二、再按被告以外之人於偵查中向檢察官所為陳述，除顯有不可
    信之情況者外，得為證據，刑事訴訟法第159 條之1 第2 項
    定有明文。偵查中對被告以外之人所為之偵查筆錄，或被告
    以外之人向檢察官所提之書面陳述，性質上均屬傳聞證據。
    惟現階段刑事訴訟法規定檢察官代表國家偵查犯罪、實施公
    訴，依法其有訊問被告、證人及鑑定人之權，證人、鑑定人
    且須具結，而實務運作時，檢察官偵查中向被告以外之人所
    取得之陳述，原則上均能遵守法律規定，不致違法取供，其
    可信度極高。職是，被告以外之人前於偵查中已具結而為證
    述，除反對該項供述得具有證據能力之一方，已釋明「顯有
    不可信之情況」之理由外，不宜即遽指該證人於偵查中之陳
    述不具證據能力。然證人依法應具結而未具結者，其證言不
    得作為證據，同法第158 條之3 亦有明文。被告之辯護人主
    張：證人黃明光於偵查中之陳述，係被告以外之人於審判外
    之陳述，無證據能力云云。經查證人黃明光於偵查中接受檢
    察官訊問時，係以證人身分具結陳述，又並無證據足認其上
    開供述有顯不可信之情況，且其亦於原審審理時到庭接受當
    事人之對質、詰問，賦予被告反對詰問之機會，依前開說明
    ，其於偵查中之陳述，有證據能力。
三、又按實施刑事訴訟程式之公務員，依通訊保障及監察法規定
    對被告或犯罪嫌疑人實施之通訊監察，係為確保國家安全、
    維持社會秩序之目的所為截取他人通訊內容之強制處分。依
    該法修正前、後第5 、6 、11條規定以觀，通訊監察之內容
    原則上固應針對通訊監察書記載之特定犯罪嫌疑之罪名，惟
    實施通訊監察時，因無法預期及控制實際監察所得之通訊內
    容及範圍，在通訊監察過程中，不免會發生得知在本案通訊
    監察目的範圍以外之通訊內容（有稱之為「另案監聽」、「
    他案監聽」者），此種監察所得與本案無關之通訊內容，如
    涉及受監察人是否另有其他犯罪嫌疑時，得否容許作為另案
    之證據使用，法無明文規定。此種情形因屬於本案依法定程
    式實施通訊監察時，偶然附隨取得之證據，並非實施刑事訴
    訟程式之公務員因違背法定程式取得之證據，自無刑事訴訟
    法第158 條之4 規定之適用。而同屬刑事強制處分之搜索、
    扣押，則於刑事訴訟法第152 條明定，允許執行人員於實施
    搜索或扣押時，對於所發現「另案應扣押之物」，得以立即
    採取干預措施而扣押之，分別送交該管法院或檢察官（學理
    上稱為「另案扣押」）。則基於同一之法理，及刑事訴訟上
    發現真實之要求，自應容許將在本案通訊監察目的範圍以外
    ，偶然獲得之資料，作為另案之證據使用。又96年7 月11日
    修正公佈之通訊保障及監察法第5 條第5 項、第6 條第3 項
    均規定「違反本條規定進行監聽行為情節重大者，所取得之
    內容或所衍生之證據，於司法偵查、審判或其他程式中，均
    不得採為證據。」依上開二項規定意旨，並參酌刑事訴訟法
    第158 條之4 之規定，違法監聽如情節並非重大者，所取得
    之監聽內容及所衍生之證據，有無證據能力，仍應就人權保
    障及公共利益之均衡維護予以權衡決定，而非當然無證據能
    力，則依「舉重以明輕」之法理，在合法監聽時，偶然附隨
    取得之另案證據資料，並非違背法定程式取得之證據，亦未
    侵害憲法所保障之人民秘密通訊權，基於維護公平正義及刑
    事訴訟發現真實之目的，該偶然取得之監聽內容及所衍生之
    證據，亦應認為有證據能力（最高法院97年度台非字第549
    號判決意旨參照）。被告之辯護人主張：被告所使用之0000
    000000號行動電話之通訊監察譯文，係另案監聽所得，無證
    據能力云云。經查，上開被告所使用行動電話之通訊監監書
    ，其案由確係記載為「槍砲彈藥刀管制條例第6 條」，而非
    「毒品危害防制條例」之犯罪，有該通訊監察書附卷可稽（
    見警卷第19、20頁），另偵辦本案之員警黃俊議於原審審理
    時證稱：因我們轄區於97年1 月29日發生槍擊殺人案件，我
    們就對特定對象聲請通訊監察，因而發現特定對象有販毒的
    情形等語（見原審97年9 月25日審判筆錄，原審卷第47頁）
    ，據此，足認本案確係上開說明所指之「另案監聽」所得之
    證據，亦即本案係在另案合法監聽時，偶然附隨取得之證據
    資料，而並非違背法定程式取得之證據，依上開說明，該偶
    然取得之監聽內容及所衍生之證據，亦應認為有證據能力。
    另被告及辯護人對於該監聽譯文內容並不爭執，故本院無再
    行勘驗通訊監察錄音之必要，併此敘明。
四、末按被告以外之人於審判外之陳述，雖不符刑事訴訟法第15
    9 條之1 至第159 條之4 之規定，而經當事人於審判程序同
    意作為證據，法院審酌該言詞陳述或書面陳述作成時之情況
    ，認為適當者，亦得為證據。當事人、代理人或辯護人於法
    院調查時知有第159 條第1 項不得為證據之情形，而未於言
    詞辯論終結前聲明異議者，視為有前項之同意，同法第159
    條之5 第1 、2 項定有明文。立法意旨在於傳聞證據未經當
    事人之反對詰問予以核實，原則上先予排除，惟若當事人已
    放棄反對詰問權，於審判程序中表明同意該等傳聞證據可作
    為證據，基於尊重當事人對傳聞證據之處分權，及證據資料
    愈豐富，愈有助於真實發見之理念，且強化言詞辯論主義，
    使訴訟程序得以順暢進行，上開傳聞證據亦均具有證據能力
    。查本案據以認定被告犯罪事實存否之其他被告以外之人之
    言詞或書面陳述，被告、辯護人及檢察官於本院審理時，均
    同意作為證據，且於本院言詞辯論終結前，均未聲明異議，
    而本院審酌該言詞陳述及書面陳述作成之情況，未見有何不
    適當之情形，故依前開規定，均得為證據。
貳、實體部分：
一、訊據被告甲○○固坦承，黃明光於上開時間欲向其購買價值
    約9,000 元之量之甲基安非他命，其應允之，並將1 小包白
    色晶體交給黃明光，當場收取黃明光支付之5,000 元之事實
    ，惟矢口否認有何販賣第二級毒品犯行，先於警詢及偵訊時
    辯稱：伊係與黃明光共同出資向乙○○購買甲基安非他命云
    云，嗣於原審及本院審理時辯稱：伊是將鹽巴及糖的混合物
    ，假裝成甲基安非他命賣給黃明光，伊並未販賣甲基安非他
    命云云；辯護人則為被告辯護稱：本案並無毒品扣案，且依
    黃明光之證詞，及黃明光與被告於97年3 月11日下午2 時5
    分許之通訊監察譯文內容，可以證明被告交與黃明光之物並
    非甲基安非他命云云。經查：
  (一)黃明光於97年3 月11日下午1 時21分許，以門號0000000000
    號行動電話撥打被告所使用之門號0000000000號行動電話，
    表示欲向被告購買甲基安非他命，被告應允後，黃明光即前
    往被告之住處門口，黃明光表示欲購買價值約9,000 元、大
    約1 錢重之甲基安非他命，被告即當場將數量不詳之甲基安
    非他命1 小包交給黃明光，黃明光乃先支付5,000 元，並約
    定於當日晚上，再互相交付其餘甲基安非他命及尾款，嗣黃
    明光以玻璃球吸食器燒烤之方式施用其向被告購得之上開甲
    基安非他命後，發現該甲基安非他命經燒烤融化後，竟發出
    惡臭、顏色極黃，品質不佳，旋於同日下午2 時5 分許，以
    前開電話打給被告，表示要退貨，並要求被告退錢，被告乃
    透過證人乙○○退還1,500 元予黃明光等事實，業經證人黃
    明光於原審審理時證述明確（見原審卷第48至51頁），而被
    告與黃明光均稱渠等原本並無恩怨，亦無債務糾紛等語（見
    原審卷第12頁背面、第51頁），故黃明光依常情應無甘冒偽
    證罪責，以前開虛偽證詞陷害被告之虞。另證人乙○○於警
    詢中亦證稱：黃明光曾告知伊向被告購買甲基安非他命之事
    ，黃明光告知伊，其向被告購買之甲基安非他命品質很差，
    要向被告退貨，警方提示之97年3 月12日晚上11時22分55秒
    之通訊監察譯文，係伊與被告之通訊內容，被告打電話予伊
    ，要求伊先拿1,500 元給黃明光，是購買毒品退費的錢等語
    （見原審卷第27頁正反面），此外復有被告所使用之000000
    0000號行動電話與黃明光使用之0000000000號行動電話於97
    年3 月11日之通聯譯文、被告使用之上開行動電話與證人乙
    ○○使用之0000000000號行動電話於97年3 月12日晚上11時
    22分55秒之通聯譯文內容可資佐證（見臺灣屏東地方法院檢
    察署97年度警聲搜字第388 號卷第頁27、28、31、32頁），
    被告亦自承黃明光欲以9,000 元向其購買甲基安非他命，其
    應允之，並先交付1 小包白色晶體予黃明光，且先收取5,00
    0 元，約定之後再交付其餘毒品乙事（見原審卷第78頁背面
    ），故證人黃明光上開證詞應堪採信。至於黃明光於警詢時
    固稱：伊欲向被告購買5,000 元之甲基安非他命，先支付被
    告3,000 元云云（見原審卷第24頁），惟其於原審審理時表
    示：製作筆錄與案發時間已相隔有時，記憶不清，但此2 個
    數字必有1 個正確等語（見原審卷第76頁背面），參以被告
    於原審審理時所為前開供述，與證人黃明光於原審審理時所
    證相符，是應認證人黃明光於原審審理時證述之情節方為事
    實相符。
  (二)又按證人之陳述有部分前後不符，或相互間有所歧異時，究
    竟何者為可採，法院仍得本其自由心證予以斟酌，非謂一有
    不符或矛盾，即應認其全部均為不可採信（最高法院74年台
    上字第1599號判例意旨參照）。證人黃明光就其向被告購買
    上開甲基安非他命之總價、其已交付被告之價金數額、在何
    地向被告取得上開毒品等細節，其所證前後雖有些許出入，
    惟其明確指述被告有出售甲基安非他命，及其有支付價金予
    被告，且其因購得之甲基安非他命品質差，要求被告退錢等
    主要情節始終一致（見偵卷第11、12頁、原審卷第48至51頁
    ），且其證詞齟齬之處，均係枝微末節之事，而黃明光陳述
    上開情節時，均已距離案發時間即97年3 月11日已有數月，
    記憶難免有些模糊，是其對於前開細節有所淡忘，致為相異
    之證述，尚與常情無違，自難以此即認其證詞全部不能採信
    ，併此敘明。
  (三)又被告於原審及本院審理時雖辯稱：伊家開海產店，伊當時
    係以炒菜用糖與鹽之混合物，佯裝甲基安非他命賣給黃明光
    云云。惟依黃明光於警詢及原審審理時所為陳述，黃明光顯
    然已經施用其向被告購得之物無訛（見原審卷第24、49、50
    頁），而此節觀諸證人黃明光與被告之97年3 月11日下午2
    時5 分53秒之通訊監察譯文內容：「黃明光稱：『進仔，我
    從來沒有看過這種的，不好用真的不好，我吃不好』，被告
    稱：『目前是這種而已，我本身也是這種』」等語益加明確
    。原審時辯護人稱：黃明光尚未施用其向被告購買之物云云
    ，顯有誤會，至於黃明光於偵訊時故曾證稱；因為東西很臭
    ，伊沒有用云云（見偵卷第11頁），然其已於原審審理時極
    為肯定地詳述其施用向被告購得之甲基安非他命之過程、該
    毒品經燒烤後之變化等情（見原審卷第49頁、第50頁背面）
    ，較諸其前開偵訊證詞之語焉不詳，顯較能清楚地表達其真
    意，復與其警詢所述相符，其於原審之證詞應較可採信；又
    依黃明光於原審時所證，可知其向被告購買之甲基安非他命
    經燒烤後之融化情形，與其先前所施用之甲基安非他命相似
    ，僅融化後之顏色較先前所施用者為黃，且味道較臭等情（
    見原審卷第50頁正反面），再者，其又證稱：伊斷斷續續施
    用甲基安非他命已有10幾年，都是以玻璃球吸食器施用等語
    （見原審卷第49頁），佐以其確曾因施用第二級毒品甲基安
    非他命，經臺灣屏東地方法院以96年度毒聲字第456 號裁定
    送觀察、勒戒，有臺灣屏東地方法院檢察署刑案資料查註紀
    錄表、臺灣高等法院被告前案紀錄表在卷可按，則黃明光施
    用甲基安非他命之經驗顯極為豐富，堪認其對於甲基安非他
    命經加熱燒烤後會產生之化學變化應相當熟悉，是其證稱：
    伊有能力分辨食用鹽與甲基安非他命在以火燒烤後之不同等
    語乙節（見原審卷第50頁正反面），堪值採信，又其觀察向
    被告購得物品之外觀，亦應可正確分辨是否確為甲基安非他
    命，然而黃明光卻始終未曾提及其所施用之物並非甲基安非
    他命，有其於警、偵訊及審理時所為歷次證詞可查；再佐以
    法務部調查局97年9 月18日調科壹字第09700359530 號函文
    所載「低純度甲基安非他命所含不純物較多，若不純物含有
    燃燒後會產生惡臭之物質，以燒烤方式吸食會產生臭味，若
    不純物僅含有鹽巴及砂糖，以燒烤方式吸食應不具臭味」等
    語，有該函文附卷可憑（見原審卷第40頁），故應可認定黃
    明光向被告購得之物應確係甲基安非他命毒品無誤，是被告
    上開所辯，應係臨訟畏罪卸責之詞，難以採信。辯護人雖以
    黃明光與被告之上開通訊監察內容為被告辯稱：據此可認定
    被告交付黃明光之物，非甲基安非他命云云，惟依黃明光於
    該次與被告之通話內容觀之，黃明光並未向被告提及該物並
    非甲基安非他命，且亦未要求被告退還全額價金，此均足認
    黃明光當時只是認定向被告所購得之甲基安非他命品質不佳
    ，而非認定該物並非甲基安非他命，故辯護人此部分所述，
    亦不能採。另本案雖未查扣任何甲基安非他命，但被告於上
    開時、地，確有販賣甲基安非他命給黃明光之事實，仍可認
    定，業如上述，故此仍不足為被告有利之認定，附此敘明。
  (四)再者，如前所述，被告與黃明光素無恩怨，其何以無故以食
    用鹽及糖之混合物佯裝毒品欺瞞黃明光？又倘被告係以食用
    鹽詐騙證人黃明光云云，然如被告於警詢所述，其每半個月
    至1 個月會施用甲基安非他命1 次（見警卷第2 頁），以其
    施用甲基安非他命毒品之經驗，理應知悉無法以此粗糙之手
    法瞞騙亦有施用甲基安非他命習慣之黃明光而不被察覺；次
    者，倘被告故意詐欺黃明光，其顯可預見黃明光施用後，將
    立即發現並非甲基安非他命，則依常情應一次將足量之食用
    鹽與糖之混合物全部交付黃明光，以詐取總價金9,000 元，
    豈有僅先向黃明光拿取5,000 元之理？況其為免黃明光追究
    ，且為保有其詐騙黃明光之所得，依常情應會對黃明光避不
    見面，然其於交付前開白色晶體予黃明光之後，對黃明光之
    多通來電均皆加以接聽，且表示願意歸還黃明光所支付之價
    金，此有其與黃明光於97年3 月11日、12日之通聯譯文在卷
    可按（見臺灣屏東地方法院檢察署97年度警聲搜字第388 號
    卷第28、29、31、32頁），此均可認被告上開所辯，顯與常
    情有違，委無足採。
  (五)末按毒品危害防制條例所規定之販賣毒品罪，雖未明示「營
    利之意圖」為其犯罪構成要件，然「販賣」一語，在文義解
    釋上當然已寓含有買賤賣貴，而從中取利之意思存在。且從
    商業交易原理與一般社會觀念而言，販賣行為在通常情形下
    ，仍係以牟取利益為其活動之主要誘因與目的。又政府為杜
    絕毒品氾濫，毒害人民甚深，再三宣導民眾遠離毒品、媒體
    報導既深且廣，對於禁絕毒品之政策，應為大眾所熟悉。再
    政府對於查緝施用、轉讓及販賣毒品無不嚴格執行，且販賣
    毒品罪係重罪，若無利可圖，衡情一般持有毒品者，當不致
    輕易將持有之毒品交付他人。況販賣毒品乃違法行為，非可
    公然為之，且有其獨特之販售路線及管道，亦無公定之價格
    ，復可任意增減其分裝之數量，而每次買賣之價量，亦可能
    隨時依市場貨源之供需情形、交易雙方之關係深淺、資力、
    對行情之認知、查緝是否嚴緊，及購買者被查獲時供述購買
    對象之可能性風險評估等諸般事由，而異其標準，非可一概
    而論，是販賣之利得除經坦承犯行或價量俱臻明確外，委難
    查得實情，販賣之人從價差或量差中牟利方式雖異，其意圖
    營利之非法販賣行為則一；故本件雖無法得知被告販賣甲基
    安非他命之利得，然倘其無利可圖，當不可能甘冒被供出來
    源或被檢警查緝法辦之風險，而平價或低價販賣甲基安非他
    命予證人黃明光之理，堪認被告顯有藉販賣甲基安非他命予
    黃明光以牟利之意圖，應堪認定。另被告於本院審理時辯稱
    ：黃明光向伊購買甲基安非他命的錢，伊已全部退還黃明光
    云云，惟被告於原審審理時，並未為此辯解，且此辯解亦與
    黃明光於原審審理時所證不符，故本院認被告於本院審理時
    此部分所辯，亦不足採。
  (六)綜上所述，被告前開辯解顯無可採；本件事證明確，被告上
    揭販賣第二級毒品甲基安非他命犯行洵堪認定，應依法論科
    。至於被告及辯護人聲請傳喚乙○○，以證明乙○○曾代黃
    明光退還上開物品給被告，以及證明其退還之物究係何物之
    事實，因本院認此部分之待證事實已臻明確，故無傳喚之必
    要，併此敘明。
二、按甲基安非他命係毒品危害防制條例第2 條第2 項第2 款所
    列之第二級毒品，不得非法持有及販賣，而所謂販賣，不以
    販入後復行賣出為必要，祇要以營利為目的，而有販入或賣
    出二者其一之行為，即足構成；被告既以營利之意圖將甲基
    安非他命售予黃明光，自應論以販賣第二級毒品罪。是核其
    上開所為，係犯毒品危害防制條例第4 條第2 項之販賣第二
    級毒品罪。其持有第二級毒品甲基安非他命進而販賣，持有
    之低度行為應為販賣之高度行為所吸收，不另論罪。又按同
    為販賣毒品之人，其原因動機不一，犯罪情節未必盡同，或
    有大盤毒梟者，亦有中、小盤之分，本件被告販賣甲基安非
    他命之次數僅1 次，所得僅3,500 元，數量甚少、所得甚微
    ，且販賣對象僅有證人黃明光，犯罪情節當非與大盤毒梟者
    可資等同併論，如量處最低之法定刑（販賣第二級毒品為有
    期徒刑7 年），依社會一般觀念不無情輕法重之虞，是被告
    上開所為客觀上足以引起一般同情，衡情尚有可憫恕之處，
    ，爰依刑法第59條規定酌量減輕其刑，使輕重得宜，罰當其
    罪，俾符罪刑相當原則。
三、原審因認被告上開犯罪事證明確，而依毒品危害防制條例第
    4 條第2 項、刑法第11條、第59條規定論科，並審酌被告明
    知施用毒品者容易上癮而戒除不易，毒品除嚴重傷害個人身
    心外，亦足以腐蝕民心國基，僅為一己私利而販售具成癮性
    、濫用性、侵害性之甲基安非他命以營利，本不宜輕縱，且
    犯後否認犯行、毫無悔意，惟念其販賣之對象僅1 人，販賣
    次數亦僅1 次，僅係少量小額販賣，獲利非豐，暨考量被告
    犯罪之目的、動機等一切情狀，而量處有期徒刑4 年6 月，
    又說明犯毒品危害防制條例第4 條至第9 條、第12條、第13
    條或第14條第1 項、第2 項之罪者，其供犯罪所用或因犯罪
    所得之財物，均沒收之，如全部或一部不能沒收時，追徵其
    價額或以其財產抵償之，毒品危害防制條例第19條第1 項定
    有明文；又全國各行動電話公司（含台灣大哥大股份有限公
    司、泛亞電信股份有限公司、威寶電信股份有限公司、遠傳
    電信股份有限公司、和信電訊股份有限公司、中華電信股份
    有限公司、亞太電信股份有限公司）均認行動電話（含一般
    型及預付型）SIM 卡所有權歸客戶所有乙節，亦有司法院97
    年5 月6 日院台廳刑一字第0970009760號函1 份在卷可稽（
    見原審卷第56至58頁），而被告自承廠牌NOKIA 、門號0000
    000000號之行動電話（含SIM 卡），雖申請人非被告，但係
    其所有乙情（見警卷第1 頁背面、本院98年3 月18日審判筆
    錄第6 頁），且被告持用上開行動電話供其聯絡本件第二級
    毒品甲基安非他命之販賣交易事宜，已如前述，是扣案之門
    號0000000000號之NOKIA 牌行動電話（含SIM 卡）即為被告
    所有供其販賣毒品所用之物，應依毒品危害防制條例第19條
    第1 項規定宣告沒收；再毒品危害防制條例第19條第1 項規
    定，犯販賣、運輸毒品罪者，其犯罪所得之財物，均沒收之
    ，係採義務沒收主義，故其犯罪所得之對價，不問其中成本
    若干，利潤多少，均應全部諭知沒收，以貫徹政府查禁煙毒
    之決心，並符立法本旨（最高法院95年度台上字第3133號判
    決意旨參照）；又刑法沒收之物，雖指原物，但金錢為代替
    物，重在兌換價值，而不在原物，自難拘泥於沒收原物之理
    論，認沒收販賣毒品所得之金錢，以當場查獲扣押者為限，
    且毒品危害防制條例第19條第1 項係刑法第38條第1 項第3
    款、第3 項但書之特別規定，政府為肅清毒品，貫徹禁政，
    既設專條，採義務沒收主義，揆諸立法主意旨，當不致有此
    限制，故販賣毒品所得之金錢，苟能認定其係販賣毒品所得
    之款（例如販毒所得之款，業經消費寄託或消費借貸與他人
    ，則應認該販毒所得之款仍屬存在），不以當場查獲扣押者
    為限（最高法院66年度第8 次刑事庭會議決議參照），依此
    ，販賣毒品所得之金錢，無論已否扣案，如仍屬存在，即應
    依法沒收。本件被告販賣甲基安非他命予黃明光，原已收取
    5,000 元，然之後被告已應黃明光之要求退還1,500 元，業
    如上述，故其販賣毒品所得自應扣除其已退還之款項，亦即
    應為3,500 元，至其販毒所得雖未扣案，然並無證據證明已
    不存在，依上開說明，自仍應宣告沒收被告販賣予黃明光甲
    基安非他命之價金3,500 元，且如一部或全部不能沒收時，
    以其財產抵償之。至於扣案之如附表所示之物，雖均為被告
    所有，然被告辯稱均係其施用甲基安非他命或K 他命所用，
    且尚無積極證據證明與被告販賣毒品案有直接關係，亦非違
    禁物，爰不予宣告沒收，附此敘明。本院認其認事用法均無
    違誤，量刑亦稱妥適，被告以上訴以上開情詞否認犯行，而
    指摘原審判決不當，為無理由，應予駁回。
據上論斷，應依刑事訴訟法第368條，判決如主文。
本案經檢察官林敏惠到庭執行職務。
中    華    民    國    98    年    4     月    1     日
                  刑事第七庭    審判長法  官  莊飛宗
                                      法  官  孫啟強
                                      法  官  邱明弘
以上正本證明與原本無異。
如不服本判決應於收受本判決後10日內向本院提出上訴書狀，其
未敘述上訴理由者，並得於提起上訴後10日內向本院補提理由書
狀（均須按他造當事人之人數附繕本）「切勿逕送上級法院」。
中    華    民    國    98    年    4     月    1     日
                                      書記官  曾允志
附錄本件判決論罪科刑法條：
毒品危害防制條例第4 條第2 項、第6 項
製造、運輸、販賣第二級毒品者，處無期徒刑或7 年以上有期徒
刑，得併科新臺幣7,000,000 元以下罰金。
前五項之未遂犯罰之。
附表
┌──┬────────┬────┐
│編號│  物 品 名 稱   │  數量  │
├──┼────────┼────┤
│ 1  │  酒精燈        │   1個  │
├──┼────────┼────┤
│ 2  │  玻璃吸食器    │   5個  │
├──┼────────┼────┤
│ 3  │  吸管          │   1支  │
├──┼────────┼────┤
│ 4  │  K盤分裝盤     │   1個  │
├──┼────────┼────┤
│ 5  │  塑膠分裝勺    │   1個  │
├──┼────────┼────┤
│ 6  │  分裝袋        │   2袋  │
└──┴────────┴────┘


司法院資訊處製作；財團法人民間司法改革基金會備份。
